臺灣士林地方法院交通事件裁定　　　　 94年度交聲字第148號
原處分機關　臺北市交通事件裁決所
受處分人
即異議人　　甲○○
上列異議人即受處分人因違反道路交通管理處罰條例案件，對於
台北市交通事件裁決所民國94年2 月16日所為北市裁二字第裁
22-A00000000號之處分，聲明異議，本院裁定如下：
    主  文
異議駁回。
    理  由
一、按道路交通安全規則第89條第1 項第5 款規定：行車前應注
    意駕駛人及前座乘客均應繫妥安全帶；又汽車行駛於道路上
    ，其汽車駕駛人或前座乘客未繫安全帶者，處汽車駕駛人新
    台幣（下同）1,500 元罰鍰，道路交通管理處罰條例第31
    條第1 項定有明文。
二、原處分意旨略以：異議人即受處分人甲○○，於民國93年12
    月16日下午5 時51分許，駕駛車號4927-FG 號之自用小客車
    ，經台北市○○○路○ 段，因汽車駕駛人未繫安全帶，為台
    北市政府警察局中山分局警員舉發汽車駕駛人於行駛道路時
    未依規定方式繫安全帶，依違反道路交通管理處罰條例第31
    條第1項之規定，處罰鍰1,500元。
三、異議意旨略以：伊因繫此小車安全帶太緊，過肩肩骨會不舒
    服且疼痛，所以改從腋下繫至胸下，而該照片並未拍到伊有
    繫安全帶，為此聲明異議云云。
四、經查，受處分人辯稱伊有繫安全帶，然因肩痛而由腋下繫至
    胸下云云。惟細繹該照片，並無法看到受處分之安全帶是否
    有向下拉動的跡象，此有舉發照片2 幀附卷可稽，顯見受處
    分人並未繫安全帶，是受處分上開辯稱，已無可採。況果若
    受處分人確有將安全帶從腋下繫至胸下，惟按道路交通管理
    處罰條例第31條第1 項之所以要求小客車其駕駛人及前座乘
    客在汽車道路行駛時繫上安全帶，無非在於維護國人生命、
    身體安全，減輕車輛行車事故所致傷害之程度，是有關於該
    條項所謂「未繫安全帶」之意義，當然包括完全未繫者及未
    依使用方法繫妥者，否則若僅形式上要求繫安全帶，而置是
    否正確繫妥於不論，則基於身體活動不願受限制、怠惰、方
    便等不一而足之理由之人，即可任意以垂、掛、吊等各式方
    法，任意曲解所謂「繫安全帶」之意義，而導致上揭立法目
    的無法達其效果，以致前開規定成為具文。且衡情果若駕駛
    車輛行進間，遇有事故發生，駕駛人及前座乘客如繫妥安全
    帶，將使駕駛人或前座乘客能得到較為安全之保護，而使傷
    害減到最低，是為貫徹法文之立法意旨，汽車安全帶之扣繫
    自應依其原廠規定方式操作，而因小客車前排二側為3 點式
    之安全帶，故駕駛人及前座乘客自應依3 點式安全帶設計規
    定亦即橫跨左肩（駕駛人）或右肩（前座乘客）後再橫跨腰
    部方式扣繫完善，始得認有依規定繫安全帶，否則如未依上
    開規定扣繫即難認有繫安全帶，交通部87年11月13日交路87
    字第049161號函亦同此認定。本件依受處分人所自承，縱或
    屬實，然其繫安全帶之方式係將安全帶由左腋下拉過來綁在
    腰間，並非橫跨過左肩後再綁在腰間，顯見受處分人所繫之
    安全帶並未採中肩至腰3 點式之佩帶，依受處分人之繫安全
    帶方式，顯然無法保障駕駛人之安全，核諸前揭說明，自難
    認係依規定為安全帶之扣繫。另受處分人雖復辯稱其因肩痛
    ，故無法以3 點式繫安全帶云云，惟受處分人未提供任何證
    據供本院審酌，其上開辯解自難認為可採。綜上而論，本件
    事證明確，受處分人之違規行為堪以認定。從而，原處分機
    關援引上開規定，裁處受分人罰鍰新臺幣1,500 元，應無不
    當，本件異議為無理由，應駁回之。
據上論斷，應依道路交通案件處理辦法第19條，裁定如主文。
中　　華　　民　　國　　94　　年　　3 　　月　　16　　日
　　　　　　　　　交通法庭法  官  王俊雄
以上正本證明與原本無異。
如不服本裁定應於送達後5 日內，向本院提出抗告狀。
                          書記官  楊樠株
中　　華　　民　　國　　94　　年　　3 　　月　　17　　日
